臺灣高雄地方法院民事判決　　　　　 110年度雄簡字第1726號
原　　　告　賴金濤　
被　　　告　郭明得　

訴訟代理人　許堯順　
上列當事人間請求損害賠償（交通）事件，本院於民國111 年2
月22日言詞辯論終結，判決如下：
    主      文
原告之訴駁回。
訴訟費用由原告負擔。
    事實及理由
一、按訴狀送達後，原告不得將原訴變更或追加他訴，但擴張或
    減縮應受判決事項之聲明者，不在此限，民事訴訟法第255
    條第1 項第3 款定有明文，又依民事訴訟法第436 第2 項準
    用同法第255 條第1 項第3 款。本件原告起訴時原請求被告
    給付利息起算日為民國108 年5 月13日，嗣於本院審理時變
    更聲明為：利息起算日為自起訴狀繕本送達翌日起（見本院
    卷第215 頁），核屬減縮應受判決事項之聲明，與上開規定
    相符，應予准許。
二、原告起訴主張：被告於108 年5 月13日4 時57分許，駕駛車
    牌號碼號XS-1808 號自小貨車，沿高雄市三民區九如高速便
    道西側（覺民路285 巷）北向南行駛至與九如一路口時，依
    當時並無不能注意之情事，竟疏於注意，適有原告駕駛車牌
    號碼000-0000號自小客車，沿九如交流道下匝道至平面道路
    右轉駛至，兩車發生碰撞（下爭系爭事故），致原告之額頭
    、膝蓋受傷及腰部扭傷等傷害。被告應賠償原告損失等語。
    並聲明：被告應給付原告新臺幣（下同）45萬元（包括醫藥
    費211,585 元及精神慰撫金238,415 元），及自起訴狀繕本
    送達翌日起至清償日止，按週年利率5 ％計算之利息。
三、被告則以：據高雄市政府交通局行車事故鑑定委員會鑑定意
    見書及鑑定覆議會覆議意見書之鑑定結果，均認系爭事故之
    肇事原因係被告違規紅燈右轉所致，伊駕車並無過失等語，
    資為抗辯。並聲明：原告之訴駁回。
四、本院得心證之理由：
  ㈠按當事人主張有利於己之事實者，就其事實有舉證之責任，
    民事訴訟法第277 條前段亦有明文。是以主張法律關係存在
    之當事人，須就該法律關係發生所須具備之特別要件，負舉
    證之責任。就侵權行為言，主張侵權行為存在之人，即應就
    侵權行為成立之要件即就行為人有故意或過失、有不法侵害
    權利之行為及有損害之發生、損害與行為之因果關係等要件
    ，負舉證責任。而民事訴訟如係由原告主張權利者，應先由
    原告負舉證之責，若原告先不能舉證，以證實自己主張之事
    實為真實，則被告就其抗辯事實即令不能舉證，或其所舉證
    據尚有疵累，亦應駁回原告之請求。原告主固張被告就系爭
    事故之發生有過失，然為被告所否認，原告自應就此利己之
    事實，負舉證責任之責。原告因系爭事故之發生受有系爭傷
    害，為兩造所不爭執。原告主張當時被告駕駛汽車超速，且
    未注意車前狀導致系爭事故等語，然為被告所否認，依前揭
    意旨所示，原告就此自應負利己之事實負舉證之責。是本件
    首應探求者，厥為被告就系爭事故之發生是否有過失？進始
    論及被告是否應負原告主張上開項目之損害賠償責任。
  ㈡經查：
  ⒈原告於警詢時、及台灣高雄地方檢察署檢察官偵查中均自承
    ：當時自高速公路南下九如交流道下匝道至九如一路平面道
    路時，其行向號誌燈號為紅燈，因突然感到身體不適，欲右
    轉九如一路休息，右轉時有看後照鏡即高雄市三民區覺民路
    285 巷北向南方向有無來車，見無來車便右轉等語明確；另
    觀諸原告提供案發時行車記錄器錄影畫面，原告沿高速公路
    下匝道行至九如一路口右轉時之燈號為紅燈，被告自小貨車
    自高速公路西側平面道路北向南直行至上開路口發生碰撞時
    之燈號為綠燈轉為黃燈；參以被告、原告車禍後之車損位置
    分別為左後車身、右前車頭，亦有現場照片可佐，均核與被
    告所辯車禍發生情節相符，足認本件為原告違規闖越紅燈右
    轉。
  ⒉次按汽車行駛至交岔路口，應遵守燈光號誌之指示；紅燈表
    示禁止通行，車輛不得超越停止線或進入路口，道路交通安
    全規則第102 條第1 項第1 款，道路交通標誌、標線、號誌
    設置規則第206 條第1 項第5 款第1 目分別訂有明文，聲請
    人行車時自應遵守前揭道路交通相關規定。承上所述，原告
    駕車通過上開路口時，遇紅燈亮起，竟未依規定停止，猶予
    以闖越右轉，被告既係依號誌指示行駛，且於被告之車遭撞
    位置為左後車身，難認被告有充裕時間對原告闖越紅燈之突
    發狀況進行適切迴避之反應，是系爭事故之發生，實難期待
    被告有預見及防範之可能，洵難認被告於案發時有何違反注
    意義務之情事。再者，再本件經送高雄市政府交通局車輛行
    車事故鑑定委員會鑑定及覆議，結果均認為「賴金濤紅燈右
    轉，為肇事原因；郭明得無肇事因素」，有高雄市政府交通
    局車輛行車事故鑑定委員會109 年3 月3 日高市車鑑字第10
    970144300 號函附鑑定意見書及高雄市政府111 年1 月27日
    高市府交交工字第11131729900號函附覆議鑑定意見書在卷
    足稽，亦均同此認定，實難認被告有何過失行為。
  ⒊原告雖主張其有打方向燈云云。惟依上述道路交通安全規則
    ，原告不應紅燈右轉，與其是否打方向燈無關，縱認原告轉
    彎前先打方向燈，一般正常人之認知係原告將俟號誌轉綠燈
    後才會轉彎，原告未遵守上開規定，本應承擔肇事責任，豈
    能以當時有打方向燈為由而無視被告之路權及逃避自己所應
    遵守之注意規定，自無法據此作為被告不利之認定甚明。至
    原告另主張被告有超速之舉云云，然原告並未提出任何經客
    觀檢測被告車速之證據，自難僅憑原告之主觀意見即據以作
    為被告不利之認定。況被告是否超速與系爭事故之發生亦無
    相當因果關係。是原告以被告就系爭事故之發生有過失，請
    求賠償，自屬無據。
五、綜上所述，原告依侵權行為法律關係，請求被告應給付45萬
    元為無理由，應予駁回。
六、本件事證已臻明確，兩造其餘主張與攻擊防禦方法及所提證
    據，經審酌後認與本件判決之結果不生影響，爰不另逐一論
    述，併此敘明。
七、據上論結，本件原告之訴為無理由，依民事訴訟法第78條，
    判決如主文。
中    華    民    國   111    年    2     月    25    日
                  高雄簡易庭    法  官  張茹棻
以上正本係照原本作成。
如不服本判決，應於送達後20日內，向本院提出上訴狀並表明上
訴理由，如於本判決宣示後送達前提起上訴者，應於判決送達後
20日內補提上訴理由書（須附繕本）。
中    華    民    國   111    年    2     月    25    日
                                書記官  黃振祐